【裁判字號】    89,勞上易,4
【裁判日期】    890630
【裁判案由】    給付資遣費
【裁判全文】
臺灣高等法院高雄分院民事判決      八十九年度勞上易字第四號
      上  訴  人  俊都汽車
                  股份有限公司
      法定代理人  甲○○
      被  上訴人  戊○○
                              .
                  壬○○    .
                  辛○○      .
                  己○○      .
                  丁○○      .
                  癸○○      .
                  丙○○      .
                  乙○○      .
                  庚○○      .
      右九人共同
      訴訟代理人  許清連律師
                  邱佩芳律師
                  林鴻駿律師
右當事人間請求給付資遣費事件，上訴人對於中華民國八十八年十一月二十三日臺灣
屏東地方法院八十八年勞訴字第三號第一審判決提起上訴，本院判決如左：
      主      文
上訴駁回。
第二審訴訟費用由上訴人負擔。
      事      實
甲、上訴人方面：
一、聲明：
  (一)原判決廢棄。
  (二)被上訴人在第一審之訴及假執行之聲請均駁回。
  (三)第一、二審訴訟費用均由被上訴人負擔。
二、陳述：除與原判決書記載相同者，予以引用外，補稱：
  (一)上訴人與俊喬汽車股份有限公司（以下簡稱俊喬公司）是兩個不同的法人，其法
    人人格並不相同。
  (二)由於上訴人因週轉失靈，財務發生困難，自得依法預告終止勞務契約，而上訴人
    曾召集員工說明停止營業之原因，並提前發放薪資。上訴人既曾預告終止勞動契
    約，被上訴人請求給付資遣費等費用，即有不合。又上訴人係成立於八十六年七
    月十二日，並於八十六年十月一日始行營業，嗣於八十七年十月間停業，其營業
    期間僅一年，被上訴人主張之工作年資亦有未符。
三、證據：援用於原審所提證據。
乙、被上訴人方面：
一、聲明：求為判決如主文所示。
二、陳述：除與原判決書記載相同者，予以引用外，補稱：
  (一)緣被上訴人等人均受僱於上訴人公司，在公司分別技工、會計、課員、出納等職
    務，民國八十七年十月三十一日上訴人公司未經預告逕以公司週轉不靈將被上訴
    人等人解僱，且未支付資遣費與預告期間工資。又上訴人公司所營事業為汽車、
    汽車零件之介紹買賣代理及進出口業務、汽車保養及修理業務，一般進出口貿易
    業務，有上訴人公司變更登記事項卡可稽，依勞動基準法第三條第八款規定屬適
    用勞動基準法之事業，又勞動基準法所謂「勞工」係指受僱主僱用從事工作獲致
    工資者而言，同法第二條第一款定有明文。本件被上訴人等遭解僱前均係受上訴
    人公司僱用從事工作獲致工資之人，則揆諸首揭說明，應屬勞動基準法所稱之勞
    工，自有該法之適用。而上訴人公司雖於八十七年十月三十一日行文被上訴人等
    以公司營業額萎糜不振，導致週轉不靈，停止營業，而將被上訴人等予以解僱，
    即上訴人公司縱以公司虧損終止與被上訴人等之勞動契約，唯依前開說明，上訴
    人公司仍應先予預告，並發給勞工資遣費，上訴人公司不僅未事先告知，嗣後亦
    未與被上訴人等協調善後處理方法，為此，被上訴人等人爰以渠等於上訴人公司
    停業前之薪資及依勞動基準法第十六條、第十七條之定，請求上訴人給付原判決
    主文第一項所示之資遣費及預告工資（其計算方式如附表），自屬有據。
  (二)上訴人公司固抗辯俊都公司與俊喬公司法人人格並不同一，且勞動基準法係屬公
    法，不得任意擴張解釋，被上訴人等自不得合併主張渠等在俊喬公司之年資，而
    請求給付資遣費及預告工資。惟查，上訴人公司與俊喬公司之股東完全相同，僅
    負責人與監察人由上訴人公司負責人甲○○與俊喬公司負責人蔡明道互換而已，
    有公司變更事項登記卡二份在卷可證；而甲○○與蔡明道又屬夫妻關係，被上訴
    人等九人及其他員工均原係俊喬公司員工，至上訴人公司成立後立即在上訴人公
    司服務，期間並無中斷，抑有進者，上訴人公司成立後，所營項目、供應廠商及
    營業對象之客戶均係承續原俊喬公司之項目、供應廠商及客戶，亦據證人即上訴
    人公司員工徐世雄於原審到庭證述無訛。且勞動基準法第二十條亦明定事業單位
    改組或轉讓時，新舊雇主商定留用之勞工，其工作年資應由新僱主繼續予以承認
    ，是上訴人公司繼續僱用原為俊喬公司之員工之被上訴人等，自應承認被上訴人
    等在原俊喬公司之年資，上訴人前揭抗辯自不足採。
三、證據：援用於原審所為之立證方法。
      理      由
一、被上訴人主張其等人均受僱於上訴人公司，在公司分別擔任技工、會計、課員、
    出納等職務（詳如附表所載），於民國八十七年十月三十一日，上訴人未經預告
    ，逕以公司週轉不靈為由，將被上訴人等人解僱，且未支付資遣費及預告期間之
    工資。又上訴人所營事業為汽車、汽車零件之介紹買賣代理及進出口業務、汽車
    保養及修理業務，一般進出口貿易業務。依勞動基準法第三條第八款規定，係屬
    適用勞動基準法規定之事業。而本件被上訴人等人遭解僱前均係上訴人僱用從事
    工作獲致工資之人，應屬勞動基準法所稱之勞工，自有該法之適用，而上訴人雖
    於八十七年十月三十一日行文被上訴人等人，以其公司營業額萎糜不振，導致週
    轉不靈，停止營業，而將被上訴人等人予以解僱，即上訴人縱以公司虧損終止與
    被上訴人等人之勞動契約，唯依前開說明，上訴人仍應先予預告，並發給勞工資
    遣費，上訴人不僅未事先告知，嗣後亦未與被上訴人等人協調善後處理方法，為
    此，被上訴人等人爰以渠等於上訴人停業前之薪資及依勞動基準法第十六條、第
    十七條之規定，請求上訴人給付如附表所示之資遣費及預告工資。上訴人則以其
    於八十六年七月十二日始受核准設立登記，非但有營利事業登記證，並有公司執
    照核准設立日期欄之所載可參。而核准設立日期雖為八十六年七月十二日，唯乃
    於八十六年十月一日開始營業。民國八十七年十月，即經營滿一年，公司財務即
    陷入困境，嗣因東興東洋公司向上訴人請求給付款項，雙方雖於八十七年十月廿
    日召開協調會，唯協調不成立，上訴人遂即召集全體員工，宣布公司無法繼續經
    營，並定期停止營業，全體員工薪水，提前發放。且被上訴人主張上訴人周轉不
    靈，財務陷入困境（虧損）乙節為兩造所不爭執。上訴人自得依法預告終止勞動
    契約。而上訴人本已召集員工說明停止營業，並提前發放薪水，被上訴人主張上
    訴人未預告，即行終止勞動契約乙節，即有未合。其據而請求預告期間之工資，
    即屬無據。再上訴人既已預告並經合法終止勞動契約，被上訴人請求給付資遣費
    乙節，亦有未符。又上訴人成立於八十六年七月十二日，並於八十六年十月一日
    始行營業，八十七年十月間停業，為期僅一年。被上訴人等人主張超過一年年資
    部分，應係被上訴人等人在俊喬公司服務之年資，惟上訴人與俊喬公司法人人格
    並不同一，而被上訴人等人係依勞動基準法第十六條、第十七條請求，而該法之
    性質為公法，自不得任意擴張，是被上訴人等人自不得合併計算其年資等語資為
    抗辯。
二、經查被上訴人主張其在俊喬公司及上訴人公司服務之期間及薪資係如附表所載等
    情，已據被上訴人提出服務證明書影本、薪資轉帳專戶存摺影本、存款明細戶帳
    各九份附於原審卷可資佐證，並為上訴人所不爭執，自堪信為真實。雖上訴人以
    上訴人與俊喬公司法人人格不同，且勞動基準法係公法不得任意擴張解釋，被上
    訴人等人自不得合併主張渠等在俊喬公司之年資，而請求給付資遣費及預告工資
    云云置辯。惟查，上訴人公司與俊喬汽車股份有限公司之股東完全相同，僅負責
    人與監察人由上訴人公司負責人甲○○與俊喬公司負責人蔡明道互換而已，而依
    戶籍資料所載，其二人乃夫妻關係，上開事實有公司變更事項登記卡二份在卷可
    證；又被上訴人等九人及其他員工均原係俊喬公司員工，至上訴人公司成立後立
    即在上訴人公司服務，期間並無中斷，抑有進者，上訴人公司成立後，所營項目
    、供應廠商及營業對象之客戶均係承續原俊喬公司之項目、供應廠商及客戶，亦
    據證人即上訴人公司員工徐世雄於原審到庭證述無訛。顯見上訴人公司負責人及
    原俊喬公司負責人係借另成立上訴人公司，以規避勞基法之適用，然依內政部七
    十四年五月二十九日臺內勞字第八一六０一三號函復臺灣省政府社會處：依勞動
    基準法第七條規定，僱主應置備勞工名卡，登記勞工到職年月日等資料，同法第
    二十條亦明定事業單位改組或轉讓時，新舊雇主商定留用之勞工，其工作年資應
    由新雇主繼續予以承認之函釋，上訴人公司既繼續僱用原為俊喬公司之員工之被
    上訴人等人，自應承認被上訴人等人在原俊喬公司之年資，上訴人上揭抗辯自不
    足採。
三、至於上訴人雖另辯稱：因公司財務陷入困境，於八十七年十月二十日即召集全體
    員工，宣佈停止營業，並於八十七年十月三十一日發放薪水，而上訴人既已召集
    員工說明停止營業，並提前發放薪水，被上訴人自不得主張未預告而請求預告工
    資云云。然上訴人抗辯曾於八十七年十月二十日召集員工說明停止營業等情，已
    為被上訴人所否認，而上訴人迄未能舉證以實其說。又上訴人既於八十七年十月
    三十一日以簡便行文表表示，公司因週轉不靈，決定於八十七年十一月一日起停
    止營業（見原審卷第二十五之一頁所附上訴人公司簡便行文表）則上訴人於八十
    七年十月三十一日發放薪水，亦屬當然之舉，亦不足採為上訴人有預告被上訴人
    之有利認定。是上訴人前揭所辯應不足採取。
四、按非有左列情事之一者，雇主不得預告勞工終止勞動契約：一歇業或轉讓時。二
    虧損或業務緊縮時。三不可抗力暫停工作在一個月以上時。四業務性質質變更，
    有減少勞工之必要，又無適當工作可供安置時。五勞工對於所擔任之工作確不能
    勝任時。又雇主依第十一條或第十三條但書規定終止勞動契約者，其預告期間依
    左列各款之規定：一繼續工作三個月以上一年未滿者，於十日前預告之。二繼續
    工作一年以上三年未滿者，於二十日前預告之。三繼續工作三年以上者，於三十
    日前預告之。勞工於接到前項預告後，為另謀工作得於工作時間請假外出。其請
    假時數，每個星期不得超過二日之工作時間，請假期間之工資照給。雇主未依第
    一項規定期間預告而終止契約者，應給付預告期間之工資。再雇主依前條終止勞
    動契約者，應依左列規定發給勞工資遣費：一在同一雇主之事業單位繼續工作，
    每滿一年發給相當於一個月平均工資之資遣費。二依前款計算之剩餘月數，或工
    作未滿一年者，以比例計給之。未滿一個月者以一個月計。勞動基準法第十一條
    、第十六條、第十七條分別定有明文。從而原審認被上訴人等訴請上訴人依附表
    所示之金額，給付資遣費及預告工資，為有理由，而判決予以准許，並以兩造陳
    明願供擔保，聲請宣告假執行及免為假執行之宣告，均核無不合，爰各酌定相當
    擔保金額併准許之，經核尚無違誤，上訴論旨，仍執陳詞，指摘原判決不當，求
    予廢棄，非有理由，應予駁回。
五、據上論結，本件上訴為無理由，依民事訴訟法第四百四十九條第一項、第七十八
    條，判決如主文。
中      華      民      國    八十九    年      六      月      三十    日
                                      臺灣高等法院高雄分院民事第一庭
~B1審判長法官  黃金石
~B2法      官  周慶光
~B3法      官  吳登輝
右為正本係照原本作成。
不得上訴。
中      華      民      國    八十九    年      七      月      三      日
~B法院書記官  白  蘭
附表：
┌───┬─────┬────┬────┬────────┬────┬────┐
│被上訴│於上訴人公│平均工資│年    資│  資  遣  費    │預告工資│合    計│
│人    │司職稱    │(新台幣)│        │（新  台  幣）  │(新台幣)│(新台幣)│
├───┼─────┼────┼────┼────────┼────┼────┤
│      │          │45508元 │        │212371元        │45508元 │257879元│
│戊○○│廠務部專員│        │四年八月│(45508元X4(8/12)│        │        │
│      │          │        │        │=212371元)      │        │        │
├───┼─────┼────┼────┼────────┼────┼────┤
│      │          │19790元 │        │32983元         │13193元 │46176元 │
│壬○○│會      計│        │一年八月│(19790元X1(8/12)├────┴────┤
│      │          │        │        │=32983元)       │19790元X(20/30)   │
│      │          │        │        │                │=13193元)         │
├───┼─────┼────┼────┼────────┼────┬────┤
│      │          │16815元 │        │39235元         │11210元 │50445元 │
│辛○○│技工助理  │        │二年四月│(16815元X2(4/12)├────┴────┤
│      │          │        │        │=39235元)       │(16815元X(20/30)  │
│      │          │        │        │                │=11210元)         │
├───┼─────┼────┼────┼────────┼────┬────┤
│      │          │26047元 │        │95506元         │26047元 │121553元│
│己○○│技工助理  │        │三年八月│(26047元X3(8/12)│        │        │
│      │          │        │        │=95506元)       │        │        │
├───┼─────┼────┼────┼────────┼────┼────┤
│      │          │26623元 │        │48809元         │17749元 │66558元 │
│丁○○│技      工│        │一年十月│(26623元X1(10/12├────┴────┤
│      │          │        │        │)=48809元)      │(26623元X(20/30)  │
│      │          │        │        │                │=17749元)         │
├───┼─────┼────┼────┼────────┼────┬────┤
│      │          │23920元 │        │39868元         │15947元 │55814元 │
│癸○○│引擎組技工│        │一年八月│(23920元X1(8/12)├────┴────┤
│      │          │        │        │=39868元)       │(23920元X(20/30)  │
│      │          │        │        │                │=15947元)         │
├───┼─────┼────┼────┼────────┼────┬────┤
│      │          │18621元 │        │13966元         │6207元  │20173元 │
│丙○○│          │        │    九月│(18621元X(9/12) ├────┴────┤
│      │          │        │        │=13966元)       │(18621元X(10/30)  │
│      │          │        │        │                │=6207元           │
├───┼─────┼────┼────┼────────┼────┬────┤
│      │          │43223元 │        │57631元         │28815元 │86446元 │
│乙○○│引擎課長  │        │一年四月│(43223元X1(4/12)├────┴────┤
│      │          │        │        │=57631元)       │(43223元X(20/30)  │
│      │          │        │        │                │=28815元          │
├───┼─────┼────┼────┼────────┼────┬────┤
│      │          │20181元 │        │92496元         │20181元 │112677元│
│鐘美娟│出      納│        │四年七月│(20181元X4(7/12)│        │        │
│      │          │        │        │=92496元)       │        │        │
└───┴─────┴────┴────┴────────┴────┴────┘
                                                                        Ｂ


司法院資訊處製作；財團法人民間司法改革基金會備份。
